【裁判字號】    88,重訴,32
【裁判日期】    890301
【裁判案由】    懲治盜匪條例等
【裁判全文】
臺灣臺南地方法院刑事判決                          八十八年度重訴字第三二號
    公  訴  人  臺灣台南地方法院檢察署檢察官
    被      告  丁○○○
    右  一  人
    指定辯護人  本院公設辯護人  甲○○
    被      告  丙○○
右列被告等因違反懲治盜罪條例等案件，經檢察官提起公訴 (八十八年度偵緝字第八
二五號、八十八年度偵字第一○四五四號)，本院判決如左：
    主  文
丁○○○強劫而故意殺人未遂，處無期徒刑，遞奪公權終身。
扣案之現金新台幣壹萬捌仟伍佰元、玉環壹只，應發還被害人乙○○。
丙○○連續收受贓物，累犯，處有期徒刑肆月；又牙保贓物，累犯，處有期徒刑陸月
，應執行有期徒刑玖月。
    事  實
一、丁○○○於民國八十八年四月十四日，佯裝向乙○○承租理髮店，而與乙○○相
    識，同年月十六日凌晨，乙○○好意容留丁○○○在台南市○○○街一五三號居
    所過夜，至同日凌晨五時近六時許，丁○○○因覬覦乙○○之財物，竟基於意圖
    為自己不法所有之強劫及殺人之犯意，至廚房持乙○○所有之菜刀一把，朝甫入
    睡之乙○○頭部及手肘等處猛砍，致乙○○受有「深度低血容性休克、頭皮約二
    十處深裂傷、右手關節內側三公分裂傷、右手虎口五公分深裂傷、右手無名指二
    公分裂傷、右手肘部分四公分深裂傷、五公分深裂傷、右手腕關節處四公分深裂
    傷、五公分裂傷腕關節裸露、三公分深裂傷、右手中指二公分裂傷、虎口五公分
    深裂傷伸指總肌、伸拇總肌、伸腕橈長肌二次斷裂、左手關節處四公分深裂傷、
    左手拇指虎口處三公分淺裂傷、右月狀骨裂傷」等傷害。丁○○○並用棉被矇住
    乙○○，見其已不能動彈，以為乙○○已經死亡，始動手搜刮乙○○所有之勞力
    士紅蟳手錶一只、三點三克拉鑽石戒指一只、現金新台幣（下同）六萬零六百十
    元、黃金戒指及項鍊約六兩多、玉珮數塊、玉環一塊及皮包等財物，得手後隨即
    逃逸，並將行兇用之菜刀、行兇時所穿之衣物及盜匪所得財物玉珮、皮包等物棄
    置於高雄縣仁武鄉○○路一八九號統一超商前垃圾桶內，而乙○○於當日清晨六
    時許甦醒後，自行向鄰居求救，經鄰人送醫急救始倖免於難，嗣經警循線於八十
    八年四月十八日查獲，並扣得三點三克拉之裸鑽一顆 (不含戒台，已發還告訴人
    ) 、現金一萬二千元、玉鐲一只。
二、丙○○曾於八十五年間，因賭博案件，經台灣高雄地方法院判處有期徒刑三月，
    甫於八十六年三月九日執行完畢，猶不知悔改，因與丁○○○係男女朋友關係，
    其明知丁○○○逃亡期間所攜帶之財物，均係強盜所得之贓物，竟基於概括之犯
    意，連續收受丁○○○所給予之現金二萬元，其間並於八十八年五月十日持丁○○○所交予之勞力士紅蟳手錶一只，至嘉義市○○路一二八號涂有祈所經營之中
    美當舖典當得款二萬五千元，並收受其中六千元贓款花用。嗣於八十八年八月十
    九日二十一時五十分許，二人在嘉義縣大林鎮○○路六三巷六０號為警查獲，並
    扣得自丁○○○處取得之贓款六千五百元。
三、案經告訴人乙○○訴由台南市警察局第四分局報請臺灣台南地方法院檢察署檢察
    官偵查起訴。
    理  由
一、訊據被告丁○○○對於右揭持乙○○所有之菜刀砍殺告訴人乙○○及取走告訴人
    勞力士紅蟳手錶一只、三點三克拉鑽石戒指一只、現金六萬餘元、黃金戒指及項
    鍊約六兩多及皮包等財物之事實固不否認，唯又辯稱：「我不是向乙○○租理髮
    店，是在他店缺服務生，要我去幫忙」「是十四日凌晨六時三十分許，因她帶我
    去打麻將，我欠她朋友五千元，不知講到那裏起爭執，因一時氣憤起衝突才砍她
    」「是乙○○叫我不要殺她了，她東西給我，我就停止殺她」「我本意沒有要殺
    他。我在他那裡工作了兩天，他沒有給我工資，我跟他要，先起衝突」「錢跟珠
    寶都是被害人給我的」「警局送過來的筆錄跟我當初我簽的筆錄不一樣，檢察官
    的筆錄我也沒看過。我們是有發生衝突衝動下才發生這件事情。我在家連雞、鴨
    、魚都不敢殺，怎麼敢殺人」「我沒有拿玉珮」云云。經查：
    (一)、同案被告丙○○於本院八十八年十月二十七日調查中供稱：「她 (指被告
          丁○○○)說『我殺人了』」等語；被告丁○○○於八十八年八月二十日
          警訊中供稱：「案發當日乙○○叫我一起與她睡在一起，睡前時我與劉阿
          秋在床上聊天至天亮之時，我至廁所並到廚房拿菜刀後進入臥室就持菜刀
          往乙○○頭部猛砍，砍幾刀我不清楚.... 然後我以棉被蓋住她全身，見
          乙○○沒出聲後，我就開始搜刮其屋內財物」；於八十八年八月二十日本
          院調查中供稱：「我失去理智不知砍她幾刀，但我知她還沒有死，她有求
          我不要殺她，接著我用棉被蓋她，直到她不出聲我才離開」等語，及告訴
          人乙○○於本院八十八年十一月十五日本院調查中指稱：「他砍了我二十
          幾刀，我求他放過我，他說：『砍死我，拿你的東西就不需經過我允許。
          』我有知覺時就只有右手的無名指斷掉，左手及嘴唇脖子受傷。等我醒來
          後，右手臂發現又被砍傷了幾刀，砍了幾乎斷掉，我是昏倒的」等語，足
          認被告以棉被蓋住告訴人後尚待告訴人不再動，誤以為死亡後始動手搜刮
          財物及參酌台灣省立台南醫院驗傷證明書，告訴人所受之傷害為：「深度
          低血容性休克、頭皮約二十處深裂傷、右手肘部三公分裂傷、右手虎口五
          公分深裂傷、右手無名指二公分裂傷、右手肘部分四公分深裂傷、五公分
          深裂傷、右手腕關節處四公分深裂傷、五公分裂傷腕關節裸露、三公分深
          裂傷、右手中指二公分裂傷、虎口五公分深裂傷伸指總肌、伸拇總肌、伸
          腕橈長肌二次斷裂、左手關節處四公分深裂傷、左手拇指虎口處三公分淺
          裂傷、右月狀骨裂傷」等傷害，被告下手之部位全在致命之頭部 (二十處
          )及二手之手腕關節處，急救時已無血壓及意識等情觀之，足認被告確有
          殺人之犯意。
    (二)、經本院當庭勘驗告訴人乙○○之右手，其右手手指關節無法彎曲、手指五
          指無法併攏，且經本院命告訴人再次至省立台南醫院掛診，被告之「右手
          尺神經未稍知覺及運動肢受損；右手橈神經未稍知覺支受損；右手腕背及
          掌側多處刀傷合併手肌腱受損，機能喪失」，及參酌告訴人於八十八年六
          月二十九日即領得中度肢障之身心障礙手冊，足認被告之右手五指及手腕
          之機能已經尚失其功能。
    (三)、被告於八十八年八月二十日警訊中供稱：「案發當日乙○○叫我一起與她
          睡在一起，睡前時我與乙○○在床上聊天至天亮之時，我至廁所並到廚房
          拿菜刀後進入臥室就持菜刀往乙○○頭部猛砍，砍幾刀我不清楚.... 然
          後我以棉被蓋住她全身，見乙○○沒出聲後，我就開始搜刮其屋內財物
          ... 及皮包內所裝有玉子等東西」；於八十八年八月二十日本院調查中供
          稱：「因我剛好好我欠人九萬，人家向我追債就帶去手飾及現金」等語，
          及告訴人乙○○於八十八年十一月十五日本院調查中指稱：「我的店沒有
          營業，那有工資的問題？」；於八十八年四月十七日警訊中指稱：「一位
          自稱『阿英』 (指被告)的女子來我店內來談項讓的事... 後來我表示已
          將店預讓他人」等語。足認被告行兇時二人並未發生衝突，告訴人亦未積
          欠被告丁○○○工資；被告丁○○○直至八十八年九月二十三日本院調查
          中始改稱：「因告訴人帶我去打麻將，我欠他朋友五千元，不知講到那裡
          二人起爭執，因一時氣憤起爭執，才砍他」；於八十八年十一月十五日始
          再又改稱：「我本意沒有要殺他。我在他那裡工作了兩天，他沒有給我工
          資，我跟他要，才起衝突」云云，被告所辯前後不一，互相矛盾，不足採
          信。
    (四)、被告於八十八年八月二十日警訊中供稱：「見乙○○沒出聲後，我就開始
          搜刮其屋內財物... 及皮包內所裝有玉子等東西」等語，足認被告確曾強
          取告訴人之玉珮。
    綜上所述，足認被告丁○○○所辯無非事後卸責之詞，不足採信，此外復有身心
    障礙手冊、照片、台灣省立台南醫院驗傷證明書等資料附卷可稽，本件事證已甚
    明確，被告丁○○○犯行足堪認定。
二、訊據被告丙○○對於右揭犯行坦承不諱，核與同案被告丁○○○供述之情節相符
    ，此外復有中美當舖之當票一紙附卷及現金六千五百元扣案可稽，被告丙○○之
    自白核與事實相符，本件事證已甚明確，被告犯行足堪認定。
三、核被告丁○○○所為，係違反懲治盜匪條例第二條第二項、第一項第六款之強劫
    而故意殺人未遂罪；核被告丙○○所為，係犯刑法第三百四十九條第一項之收受
    贓物罪及同法第二項之牙保贓物罪。起訴書均論以收受贓物罪處斷，似有未洽，
    應予變更起訴法條。被告丁○○○，已著手強劫殺人行為之實施，未生告訴人死
    亡之結果為未遂犯，爰依刑法第二十六條前段之規定減其刑。又被告丙○○為被
    告丁○○○典當勞力士手錶二萬五千元後，收受丁○○○給付其中之六千元，依
    刑法第三百四十九條第三項：「因贓物變得之財物，以贓物論」之規定，亦屬收
    受贓物之犯行。被告丙○○先後二次收受贓物犯行，時間緊接，所犯又係構成要
    件相同之罪名，顯係基於概括犯意為之，應依刑法第五十六條之規定以連續犯論
    處，並加重其刑。又被告丙○○所犯前開連續收受贓物與牙保贓物二罪間，犯意
    各別，行為互殊，應分論並罰。又被告丙○○甫於八十六年三月九日，受有期徒
    刑之執行完畢，有台灣高等法院被告刑案紀錄表及台灣台南地方法院檢察署刑案
    資料查註紀錄表各一紙在卷可按，其於五年內再犯本件有期徒刑以上之罪，為累
    犯，應依刑法第四十七條之規定遞加重其刑。爰審酌被告丁○○○砍殺告訴人之
    部位均在頭部 (二十刀)及雙手腕關節、手肘處，手段兇殘及被告二人犯罪之動
    機、目的、手段、所生損害及犯罪後態度等一切情狀，分別量處如主文所示之刑
    ，被告丁○○○部分爰依刑法第三十七條第一項之規定宣告褫奪公權終身。被告
    丙○○部分並定其應執行之刑，以資懲戒。又自被告丁○○○處扣得之贓款現金
    一萬二千元、玉環一只及自被告丙○○處扣得之贓款現金六千五百元，均為被告
    丁○○○盜匪所得之財物，應依懲治盜匪條例第七條第一項之規定，諭知發還被
    害人，又勞力士紅蟳手錶一只，已為被告等典當、三點三克拉鑽石戒子 (已還)
    之戒台一只、玉珮數塊、皮包一個均已為被告丟棄，現金四萬二千一百一十元，
    已為被告丁○○○用，爰均不另為發還之諭知。末扣案之金項鍊一條、金戒指一
    只為被告丁○○○所有之物，並非案發時丁○○○自被害人處所搶得之金項鍊與
    金戒指，業據被害人當庭辯認明確，爰為發還被告丁○○○諭知。
據上論斷，應依刑事訴訟法第二百九十九條第一項前段、第三百條，懲治盜匪條例第
二條第一項、第六款、第二項、第七條第一項、第八條，刑法第五十六條、第三百四
十九條第一項、第二項、第二十六條、第四十七條、第三十七條第一項、第五十一條
第五款，罰金罰鍰提高標準條例第一條前段，判決如主文。
本案經檢察官簡光昌到庭執行職務
中    華    民    國      八十九      年      三      月      一      日
                                  臺灣臺南地方法院刑事第四庭
                                      審判長法  官    張  意  聰
                                            法  官    陳  振  謙
                                            法  官    蔡  直  青
右正本證明與原本無異。
如不服本判決，應於判決送達後十日內，向本院提出上訴狀。
                                            書記官    陳  怡  吟
中    華    民    國      八十九      年       三     月      二      日


司法院資訊處製作；財團法人民間司法改革基金會備份。
